【裁判字號】    99,交聲,430
【裁判日期】    991028
【裁判案由】    聲明異議
【裁判全文】
臺灣臺南地方法院交通事件裁定         99年度交聲字第430號
移送機關    交通部公路總局嘉義區監理所麻豆監理站
異議人即
受處分人    甲○○
上列異議人即受處分人因違反道路交通管理處罰條例案件，對於
交通部公路總局嘉義區監理所麻豆監理站民國99年2月26日所為
之裁決處分（處分案號：麻監裁罰字第裁75-S00000000號）聲明
異議，本院裁定如下：
    主    文
原處分撤銷。
甲○○不罰。
    理    由
一、原處分意旨略以：異議人即受處分人江昌晟即甲○○（下稱
    異議人）於民國98年1月23日12時30分許，駕駛車牌號碼3S-
    6349號自用小客車，行經臺南市○○路與北門路交岔路口時
    ，經臺南市警察局保安隊（下稱舉發機關）警員以其違反道
    路交通管理處罰條例第22條第1項第7款「駕照逾期仍駕車」
    規定予以製單舉發，嗣經移送機關即交通部公路總局嘉義區
    監理所麻豆監理站（下稱原處分機關）以異議人之駕照業經
    吊銷，認其為無照駕駛，而改依道路交通管理處罰條例第21
    條第1項第1款之規定，裁處異議人罰鍰新臺幣（下同）8,40
    0元等語。
二、本件異議意旨略以：監理站人員告知異議人因異議人於92年
    間酒駕經吊扣駕照1年，在1年內有違規，所以駕照被註銷，
    因監理站人員作業疏失，而將駕照寄回給異議人，既是監理
    站人員之疏失，為何要異議人承擔監理站人員之錯誤？又監
    理站人員告知註銷駕照要通知，且要異議人簽名，但並沒有
    ，且駕照寄回後至本件舉發前，異議人也違規好幾次，罰鍰
    都繳了，監理站人員也沒告知異議人沒駕照，致異議人誤認
    為係持有駕照而未重新考照，此為監理站人員之疏失、電腦
    的錯誤，不應由異議人承擔，為此聲明異議，請求撤銷原處
    分等語。
三、按汽車駕駛人，未領有駕駛執照駕駛機器腳踏車者，處新臺
    幣6,000元以上12,000元以下罰鍰，並當場禁止其駕駛。道
    路交通管理處罰條例第21條第1項第1款定有明文。又按違反
    行政法上義務之行為非出於故意或過失者，不予處罰。行政
    罰法第7條第1項亦定有明文。再按法院受理交通聲明異議案
    件，乃係對於舉發機關舉發而由原處分機關予以裁罰之行政
    處分審查其是否違法，本質上屬於行政爭訟，與普通法院審
    理刑事案件之原則有所不同。其舉證責任之原理，並非如刑
    事案件中，應超越任何合理懷疑始可為有罪判決者之嚴格程
    度。其舉證責任之原理，應與民事訴訟相類似，除有特別規
    定外，基本上準用民事訴訟法，由國家機關與人民二造，各
    自履行其主觀之舉證責任，在過程中各自提出證據。若窮盡
    各種證據方法，待證結果仍有不明時，則由客觀之舉證責任
    危險分配原則，決定國家機關與人民二造何人應受敗訴危險
    ，此參酌行政訴訟法第136條規定準用民事訴訟法第277條之
    規定自明。
四、經查：
  (一)異議人駕駛車牌號碼3S-6349號自用小客車，於前揭時地岔
    路口時，經舉發機關警員攔停，並製單舉發其違反道路交通
    管理處罰條例第22條第1項第7款「駕照逾期仍駕車」之規定
    ，嗣經原處分機關以異議人之駕照業經吊銷而仍駕駛車輛，
    其情形應屬無照駕駛，改依道路交通管理處罰條例第21條第
    1項第1款之規定，裁處異議人罰鍰8,400元之事實，有臺南
    市警察局99年1月23日南市警交字第S00000000號舉發違反道
    路交通管理事件通知單及原處分機關99年2月26日嘉監南字
    第裁75-S00000000號裁決書各1份在卷可稽，且為異議人所
    不爭執，是此部分事實即堪認定。
  (二)至異議人主張監理站註銷駕照並未通知異議人，也未要異議
    人簽名，且監理站已將駕照寄回給異議人，駕照寄回後至本
    件舉發前，異議人也違規好幾次，罰鍰都繳了，監理站人員
    也沒告知異議人沒駕照，致異議人誤認為係持有駕照而未重
    新考照，此為監理站人員之疏失、電腦的錯誤，不應由異議
    人承擔等語，經審酌原處分機關99年7月15日嘉監麻字第099
    0009564號函稱：吊銷執行單保存屆滿1年已予銷毀，恕難提
    供，…受處分人稱監理站曾將駕照寄回，案經本站查明係高
    雄區監理所於吊扣期滿後恐因未察，誤將本站已執行吊銷之
    駕照寄還受處分人，造成受處分人咸認其為有效之駕駛執照
    等語，以及異議人自94年至97年間確實有三筆違規罰款均已
    繳清結案等情，分別有原處分機關上開函文及違規查詢報表
    在卷可稽，堪認異議人所稱因監理站之疏失將駕照寄回致其
    誤認其係有駕照之人等語，應為可採。
  (三)因此，原處分機關既無法舉證證明異議人已知悉其駕照遭吊
    銷，且因監理站自身疏失造成異議人誤認其有駕照，自難認
    異議人於前揭時地岔路口時無照駕駛自小客車之行為係出於
    故意或過失，自不應對異議人加以處罰，又原處分機關既認
    定異議人之駕照業經吊銷，本件自亦無從改依道路交通管理
    處罰條例第22條第1項第7款「駕照逾期仍駕車」之規定予以
    處罰，附此敘明。
五、綜上所述，原處分機關依道路交通管理處罰條例第21條第1
    項第1款「無照駕車」之規定，對異議人予以裁罰，尚有未
    洽；本件異議人之異議為有理由，應由本院將原處分予以撤
    銷，並另為異議人不罰之諭知，以資適法。
六、據上論斷，應依道路交通管理處罰條例第87條第2項、道路
    交通事件處理辦法第19條，裁定如主文。
中    華    民    國    99    年    10    月    28    日
                      交通法庭  法  官 林福來
以上正本證明與原本無異。
如不服本裁定，應於收受送達後5日內向本院提出抗告狀。（應
附繕本）
                                書記官 李淑惠
中    華    民    國    99    年    10    月    29    日

司法院資訊處製作；財團法人民間司法改革基金會備份。
